【裁判字號】    98,易,2286
【裁判日期】    981109
【裁判案由】    贓物
【裁判全文】
臺灣臺中地方法院刑事判決              98年度易字第2286號
公  訴  人  臺灣臺中地方法院檢察署檢察官
被      告  戊○○
上列被告因贓物案件，經檢察官提起公訴（九十八年度偵字第一
三九九八號），本院判決如下：
    主    文
戊○○無罪。
    理    由
一、公訴意旨略以：被告戊○○明知不詳姓名年籍之人，於不詳
    時、地，所交付之序號000000000000000號
    手機一支（廠牌：SONYERICSSON牌，型號：W901號，下稱系
    爭手機，原係丁○○所有，於民國九十七年八月四日晚間六
    時二十分許，在彰化縣彰化市○○街一一二號三樓住處內失
    竊），係屬來路不明之贓物，竟仍收受，並於同年十月十七
    日申請號碼0000000000號電話，插入該門號ＳＩ
    Ｍ卡後使用，因認被告涉有刑法第三百四十九條第一項之收
    受贓物罪嫌云云。
二、按犯罪事實應依證據認定之，無證據不得認定犯罪事實；又
    不能證明被告犯罪者，應諭知無罪之判決，刑事訴訟法第一
    百五十四條第二項、第三百零一條第一項分別定有明文。次
    按認定不利於被告之事實，須依積極證據，苟積極證據不足
    為不利於被告事實之認定時，即應為有利於被告之認定，更
    不必有何有利之證據；又事實之認定，應憑證據，如未能發
    現相當證據，或證據不足以證明，自不能以推測或擬制之方
    法，以為裁判之基礎，最高法院分別著有三十年上字第八一
    六號、四十年臺上字第八六號判例可資參照。
三、檢察官認被告涉有前開犯行，無非係以：(1)被告自承000
    0000000號門號為其所申請；(2)依中華電信股份有限
    公司查詢紀錄乙份及通聯調閱查詢單，上開門號於九十七年
    十一月二十六日至三十日，曾插入系爭手機使用；(3)被告雖
    辯該門號ＳＩＭ卡係交付予「阿和」之人，惟被告自承不知
    「阿和」之真實姓名、年籍、住居所，無法連絡「阿和」，
    則其無故將該門號ＳＩＭ卡交予「阿和」使用，有違於常理
    ，且被告均無法指稱「阿和」之姓名、年籍等相關資料以供
    查證，足徵應無被告所指綽號「阿和」之真實姓名年籍均不
    詳之成年男子存在，此應僅係被告所為虛幻幽靈抗辯等情，
    為其所憑之論據。訊據被告堅詞否認有何贓物犯行，陳稱：
    伊將上開門號ＳＩＭ卡交給友人使用等語。
四、經查：
  (一)按檢察官就被告之犯罪事實，應負舉證責任，並指出證明之
    方法，刑事訴訟法第一百六十一條第一項定有明文。又按當
    事人得聲請法院調查證據，而法院為發見真實，亦得依職權
    調查證據，但限於維護公平正義或對被告之利益有重大關係
    之事項為限，修正刑事訴訟法第一百六十三條第一、二項定
    有明文。故法院固得依職權調查證據，但並無蒐集證據之義
    務。蒐集證據乃檢察官或自訴人之職責，事實審法院應以調
    查證據為其主要職責，其調查之範圍，亦以審判中所存在之
    一切證據為限，案內不存在之證據，即不得責令法院為發現
    真實，應依職權從各方面蒐集證據（最高法院九十一年度臺
    上字第五八四六號判決意旨參照）。查000000000
    0號行動電話門號為被告所申請，而該門號ＳＩＭ卡於九十
    七年十一月二十六日至三十日，曾插入系爭手機使用，雖有
    中華電信股份有限公司查詢紀錄及通聯調閱查詢單在卷可稽
    ，然此僅能證明有人於該段時間將上開門號ＳＩＭ卡插卡系
    爭手機中使用，尚難直接推論係被告使用系爭手機。被告固
    為上開門號之申請人，由其使用上開門號ＳＩＭ卡之嫌疑雖
    最大，惟依現今社會實務中，將ＳＩＭ卡交予別人使用，並
    非絕無可能；況被告前於九十七年八至十月間某日，曾與其
    前妻賴彩蓮一同將賴彩蓮所申請之門號000000000
    0號ＳＩＭ出賣予真實姓名年籍均不詳之人，此有臺灣臺中
    地方法院檢察署九十八年度偵字第八七四一、一六一五一號
    檢察官聲請簡易判決處刑書在卷可憑，則被告是否於九十七
    年十一月二十六日至三十日使用系爭手機，尚須檢察官提出
    具體事證加以證明，自不得以被告為系爭ＳＩＭ卡之申請人
    ，即率爾推論被告於該段時間使用系爭手機。
  (二)依中華電信股份有限公司通聯調閱查詢單，上開門號持用人
    曾於九十七年十一月二十六日至三十日，撥打予00000
    00000、0000000000、000000000
    0、0000000000、0000000000、00
    00000000等電話使用人，而前揭電話使用人丙○○
    、乙○○、柯淑瑗、甲○○等人分別於偵查中及本院審理時
    以證人身分出庭作證，其中證人柯淑瑗於偵查中證稱：「（
    提示戊○○申請書照片）我完全不認識提示申請書照片上之
    人。」、「我有用我手機及家裏打過，我可能是打給我玩遊
    戲的線上網友，但我不會跟網友見面。」（參見偵查卷第九
    頁）；證人乙○○於本院審理時證稱：因為伊的工作是美髮
    師，很多預約的電話，所以伊不清楚這支電話是何人的，這
    個時間是伊的營業時間，伊不認識警卷第十二頁照片中之人
    （按係被告照片），伊記不起來他是不是伊的客戶，因為有
    的客人只是來消費一次，伊就忘記他的長相等語（參見本院
    卷第三七頁）；證人甲○○於本院審理時證稱：伊不知道該
    電話使用人，有時伊會接到打錯的電話，伊不認識警卷第十
    二頁照片中之人（按係被告照片）等語（參見本院卷第三七
    頁背面）；證人丙○○於本院審理時證稱：時間過那麼久了
    ，伊沒有印象了，這不是伊平常聯絡人的電話，伊從事買賣
    、修理釣具工作，伊的手機號碼會留給不認識的客人，伊不
    認識在庭之被告等語（參見本院卷第五三頁及其背面），則
    從證人丙○○、乙○○、柯淑瑗、甲○○等人之證詞，實難
    認定係由被告發打電話予證人丙○○、乙○○、柯淑瑗、甲○○等人，自難推論系爭手機為被告所持有，是本院並查無
    證據可資證明系爭手機曾為被告所持用，且檢察官對此亦未
    進一步舉證加以證明，要難為被告有罪之認定。
  (三)按事實審法院對於證據之取捨，依法雖有自由判斷之權，然
    積極證據不足證明犯罪事實時，被告之抗辯或反證縱屬虛偽
    ，仍不能以此資為積極證據應予採信之理由，最高法院三十
    年上字第四八二號著有判例可資參照。被告雖於偵查中辯稱
    ：伊將上開門號ＳＩＭ卡借予綽號「阿和」之人云云，又於
    本院審理時改稱：伊將上開門號ＳＩＭ卡借予綽號「阿德」
    之人云云，且被告並未能提供該人之年籍資料以供查核，凡
    此種種，固屬可疑，然揆諸上開判例見解，在無積極證據可
    資證明被告確曾持用系爭手機之情況下，被告之抗辯縱屬虛
    偽，仍不能以此資為積極證據引為被告有罪之論據。
五、綜上所述，本件尚乏積極證據足資證明被告有收受贓物之犯
    行，且未達通常一般之人均不致於有所懷疑，而得確信其為
    真實之程度，揆諸前揭條文及判例意旨，尚難僅憑推測或擬
    制之方法，即遽為被告有罪之論斷。此外，本院復查無其他
    積極證據足資認定被告有何檢察官所指之收受贓物犯行，本
    件既不能證明被告犯罪，依首揭規定，應諭知被告無罪之判
    決。
據上論斷，應依刑事訴訟法第三百零一條第一項，判決如主文。
中    華    民    國    98    年    11    月    9     日
                  刑事第十四庭  法  官  黃裕仁
以上正本證明與原本無異。
如不服本判決應於收受判決後十日內向本院提出上訴書狀，並應
敘述具體理由；其未敘述上訴理由者，應於上訴期間屆滿後二十
日內向本院補提理由書（均須按他造當事人之人數附繕本，切勿
逕送上級法院）。
                                書記官  何惠文
中    華    民    國    98    年    11    月    9     日


司法院資訊處製作；財團法人民間司法改革基金會備份。
